【裁判字號】    99,上訴,1976
【裁判日期】    991015
【裁判案由】    違反毒品危害防制條例
【裁判全文】
臺灣高等法院臺中分院刑事判決        99年度上訴字第1976號
上  訴  人
即  被  告  甲○○
上列上訴人因違反毒品危害防制條例案件，不服臺灣彰化地方法
院99年度訴字第902號中華民國99年8月18日第一審判決（起訴案
號：臺灣彰化地方法院檢察署99年度毒偵字第1141號），提起上
訴，本院判決如下：
    主  文
上訴駁回。
    理  由
一、按不服地方法院之第一審判決而上訴者，須提出上訴書狀，
    並應敘述具體理由，刑事訴訟法第三百六十一條第一項定有
    明文，此為上訴必備之程式；而所謂「具體理由」，必係依
    據卷內既有訴訟資料或提出新事證，指摘或表明第一審判決
    有何採證認事、用法或量刑等足以影響判決本旨之不當或違
    法，而構成應予撤銷之具體事由，始克當之（例如：依憑證
    據法則具體指出所採證據何以不具證據能力，或依憑卷證資
    料，明確指出所為證據證明力之判斷如何違背經驗、論理法
    則）；倘僅泛言原判決認定事實錯誤、違背法令、量刑失之
    過重或輕縱，而未依上揭意旨指出具體事由，或形式上雖已
    指出具體事由，然該事由縱使屬實，亦不足以認為原判決有
    何不當或違法者（例如：對不具有調查必要性之證據，法院
    未依聲請調查亦未說明理由，或援用證據不當，但除去該證
    據仍應為同一事實之認定），皆難謂係具體理由，俾與第二
    審上訴制度旨在請求第二審法院撤銷、變更第一審不當或違
    法之判決，以實現個案救濟之立法目的相契合，並節制濫行
    上訴（最高法院97年度臺上字第892號刑事判決參照）。次
    原審法院認為上訴不合法律上之程式者，應以裁定駁回之。
    第二審法院認為上訴書狀未敘述理由或上訴有第三百六十二
    條前段之情形者，應以判決駁回之。又分別為刑事訴訟法第
    三百六十二條、第三百六十七條所明定。再第三百六十七條
    之判決，得不經言詞辯論為之。同法第三百七十二條亦定有
    明文。
二、本件原判決以被告甲○○前於民國88年間因施用毒品案件，
    經臺灣彰化地方法院裁定送觀察、勒戒後，再分別以88年度
    毒聲字第5451號裁定施以強制戒治、以89年度毒聲字第2898
    號裁定停止戒治付保護管束，詎其於保護管束期間又因施用
    毒品案件，再經臺灣彰化地方法院以89年度毒聲字第4920號
    裁定撤銷停止戒治並繼續施以強制戒治，於90年3月22日戒
    治期滿執行完畢，由臺灣彰化地方法院檢察署檢察官以90年
    度戒毒偵字第592、593號為不起訴處分確定（第1案）；又
    於前開強制戒治執行完畢釋放後5年內之90年間因施用毒品
    案件，經臺灣彰化地方法院以90年度毒聲字第2977號裁定施
    以強制戒治後，於91年8月2日強制戒治期滿執行完畢釋放，
    所涉刑案部分則經臺灣彰化地方法院以90年度訴字第1030號
    判決處有期徒刑11月確定，經送監執行，於92年7月3日縮短
    刑期期滿執行完畢（第2案）；復於93年間因施用毒品案件
    ，經臺灣彰化地方法院以93年度訴字第452號判決處有期徒
    刑10月確定（第3案）；再於同年間因竊盜、施用毒品等案
    件，經臺灣彰化地方法院分別以93年度易字第918號判決（
    第4案）、93年度訴字第1441號判決（第5案）各判處有期徒
    刑1年確定，第4案與第5案並經臺灣彰化地方法院以94年度
    聲字第111號裁定應執行有期徒刑1年11月確定，經送監與第
    3案接續執行，於95年11月16日縮短刑期假釋出監，嗣於假
    釋期間內之96年間再因施用毒品案件經臺灣彰化地方法院判
    處有期徒刑1年確定，上開假釋遂遭撤銷，經入監執行殘刑4
    月8日，因符合中華民國96年罪犯減刑條例規定，經臺灣彰
    化地方法院以96年度聲減字第355號（按：原誤載為96年度
    聲減字第544號）裁定減刑，甫於96年7月16日執行完畢出監
    。詎猶不知悔改，復基於施用第一級毒品海洛因之犯意，於
    99年4月26日20時許，在其位於彰化縣大村鄉○村村○○○
    街28號之住處，以將海洛因摻水置於針筒內注射之方式，施
    用第一級毒品海洛因1次之犯罪事實，業據被告於警詢及原
    審審理時坦承不諱，且其為警採集之尿液送驗結果，呈可待
    因及嗎啡陽性反應，有詮昕科技股份有限公司99年5月12日
    報告編號00000000號濫用藥物尿液檢驗報告（偵卷第22頁）
    、彰化縣警察局溪湖分局委託檢驗尿液代號與真實姓名對照
    認證單（偵卷第23頁）各一紙在卷可憑，足認被告自白與事
    實相符，本件事證明確，被告犯行堪予認定。被告有前揭刑
    案執行完畢之情形，其受有期徒刑之執行完畢後，5年內故
    意再犯本案有期徒刑以上之罪，為累犯，應依刑法第47條第
    1項規定加重其刑。爰審酌被告曾有多次施用毒品之不良素
    行，經觀察、勒戒及強制戒治後，仍不知悔改警惕，猶繼續
    施用毒品，屢被緝獲，足見其雖經觀察、勒戒及強制戒治之
    治療程序，仍未徹底戒除惡習遠離毒害，顯然無視於毒品對
    於自身健康之戕害及國家對於杜絕毒品犯罪之禁令，本應予
    以嚴懲，惟斟酌被告施用毒品僅戕害己身，且犯後坦承犯行
    ，態度良好等一切情狀，就甲○○施用第一級毒品罪（累犯
    ），量處有期徒刑壹年。已詳述所憑之證據及其認定之理由
    。經形式上觀察，核無不合。
三、上訴人即被告甲○○（下稱被告）上訴意旨略以：毒品危害
    防制條例第21條規定犯施用第一級毒品罪者，於犯罪未發覺
    前，自動向行政院衛生署指定之醫療機構請求治療，醫療機
    構免將請求治療者送法院或檢察機關。依前項規定治療中經
    查獲之被告，應由檢察官為不起訴之處分。按刑罰之本質在
    使犯人改過向善，而不在懲罰犯人過去之罪惡，原審就被告
    施用第一級毒品罪刑判處有期徒刑一年，雖非違法，但實屬
    過重，令被告殊難甘服，爰提起上訴請求撤銷原判決而從輕
    處刑，以勵自新云云。
四、經查：
(一)、被告雖附衛生署省立彰化醫院診斷證明書乙份，主張伊於犯
    罪未發覺前，自動向醫療機構請求治療，應由檢察官為不起
    訴之處分，前揭診斷證明書記載「病人因上述疾患（鴉片類
    成癮，持續性），有於民國99年5月12日開始至本院精神科
    門診接受美沙冬替代療法治療至今，宜在精神科繼續治療」
    等語，然本件被告係於99年4月26日施用第一級毒品，並於
    同年月28日為警查獲（見原審判決第2頁），可見被告係於
    本件犯行遭發覺之後始至醫院接受美沙冬治療，自無毒品危
    害防制條例第21條第2項之適用餘地，依上開說明，尚非上
    訴第二審之「具體理由」甚明。
(二)、次按「量刑之輕重，係屬事實審法院得依職權自由裁量之事
    項，苟已斟酌刑法第57條各款所列情狀，而未逾越法定刑度
    ，不得遽指為違法」（最高法院85年度臺上字第2699號裁判
    要旨參照）。本件被告所犯施用第一級毒品罪，其法定刑為
    6月以上5年以下有期徒刑，且被告為累犯，應依刑法第47條
    第1項規定加重本刑至二分之一，原審審酌被告曾有多次施
    用毒品之不良素行，經觀察、勒戒及強制戒治後，仍不知悔
    改警惕，猶繼續施用毒品，屢被緝獲，足見其雖經觀察、勒
    戒及強制戒治之治療程序，仍未徹底戒除惡習遠離毒害，顯
    然無視於毒品對於自身健康之戕害及國家對於杜絕毒品犯罪
    之禁令，本應予以嚴懲，惟斟酌被告施用毒品僅戕害己身，
    且犯後坦承犯行，態度良好等一切，量處有期徒刑壹年，顯
    已斟酌刑法第57條各款所列情狀而未逾越法定刑度，且無濫
    用量刑權限情形存在，其量刑難認有何違法或不當之處。
五、綜上所述，被告上訴意旨泛稱原審判決量刑過重云云，惟未
    提出新事證以供調查，亦未依據卷內之訴訟資料，指摘原審
    判決有何足以影響判決本旨之不當或違法，而構成應予撤銷
    之具體事由，徒憑己意漫指原審判決不當，尚不足以動搖原
    審判決認定犯罪事實及量刑之基礎，難認係得上訴第二審之
    具體理由。依上揭說明，被告提起之第二審上訴為不合法律
    上程式，爰不經言詞辯論，判決駁回上訴。
據上論斷，應依刑事訴訟法第三百六十七條前段、三百七十二條
，判決如主文。
中    華    民    國    99    年    10    月    15    日
            刑事第六庭    審判長法  官  李  文  雄
                                法  官  陳  如  玲
                                法  官  蔡 王 金 全
上列正本證明與原本無異。
如不服本判決應於收受送達後十日內向本院提出上訴書狀，其未
敘述上訴理由者，並得於提起上訴後十日內向本院補提理由書 (
均須按他造當事人之人數附繕本)「切勿逕送上級法院」。
                                書記官  金  珍  華
中    華    民    國    99    年    10    月    15    日

司法院資訊處製作；財團法人民間司法改革基金會備份。
